【裁判字號】    98,訴,54
【裁判日期】    980216
【裁判案由】    毒品危害防制條例
【裁判全文】
臺灣臺北地方法院刑事判決                98年度訴字第54號
公  訴  人  臺灣臺北地方法院檢察署檢察官
被      告  甲○○
                    （現另案於臺灣屏東監獄執行中）
上列被告因違反毒品危害防制條例案件，經檢察官提起公訴（97
年度毒偵字第3867號），因被告於本院準備程序中就被訴事實為
有罪之陳述，經本院合議庭裁定改進行簡式審判程序，本院判決
如下：
    主  文
甲○○施用第一級毒品，累犯，處有期徒刑拾月。扣案之第一級
毒品海洛因壹小包（不含空包裝袋，驗餘淨重零點零貳貳伍公克
）沒收銷燬，包裝上開海洛因之空包裝袋壹個沒收。
    事  實
一、甲○○前於民國92年間，因施用毒品，經本院以92年度毒聲
    字第1694號裁定送觀察、勒戒後，認無繼續施用毒品之傾向
    ，於92年10月8日執行完畢釋放，並經臺灣臺北地方法院檢
    察署檢察官以92年度毒偵字第1887號為不起訴處分確定；復
    於95、96年間因施用第二級毒品案件，由本院分別以95年度
    易字第1356號、95年度易字第2721號判決判處有期徒刑5月
    、3月確定，嗣經本院以96年度聲減字第329號裁定各減刑為
    有期徒刑2月15日及1月15日，應執行有期徒刑3月確定，甫
    於96年7月16日執行完畢；再因施用毒品案件，經臺灣板橋
    地方法院以97年度訴字第1946號判決各判處有期徒刑8月、3
    月，應執行有期徒刑10月確定（現入監執行中）。詎其猶不
    知悔改，於97年11月12日19時許，在其位於臺北縣土城市○
    ○路141號住處，以將海洛因捲入香煙中點燃吸食其煙霧之
    方式，施用第一級毒品海洛因1次，嗣於翌日（13日）14時
    許，在臺北市○○區○○街與開封街口，因通緝案件為警查
    獲，採尿送驗，並扣得其所有之第一級毒品海洛因1小包（
    毛重0.225公克，淨重0.025公克，驗餘淨重0.0225公克），
    始知上情。
二、案經臺北市政府警察局萬華分局報請臺灣臺北地方法院檢察
    署檢察官偵查起訴。
    理    由
一、訊據被告甲○○對於前揭事實，迭於本院行準備程序及審理
    時均坦承不諱，且其於97年11月13日所採集之尿液，經送臺
    灣尖端先進生技醫藥股份有限公司以酵素免疫分析法初步檢
    驗，復依氣相層析質譜議法確認檢驗結果，確呈鴉片類、嗎
    啡、可待因陽性反應，有該公司於97年11月21日所出具之濫
    用藥物檢驗報告、臺北市政府警察局偵辦毒品案件尿液檢體
    委驗單等件在卷可證；另被告為警查獲時所扣得之米白色粉
    末1袋，經送交通部民用航空局航空醫務中心以氣相層析質
    譜儀法檢驗結果，檢出海洛因成分，實稱毛重0.225公克，
    淨重0.025公克，驗餘淨重0.0225公克，此復有交通部民用
    航空局航空醫務中心97年11月27日航藥鑑字第0975978號毒
    品鑑定書1紙在卷可證。綜上，足徵被告任意性自白與事實
    相符，堪以採信。
二、又被告有如上開事實欄一、所示之前科紀錄，此有臺灣高等
    法院被告前案紀錄表1份在卷可證。復按施用第一級毒品為
    犯罪行為，毒品危害防制條例第10條定有處罰明文。故施用
    第一級毒品者，依前揭規定本應科以刑罰，惟基於刑事政策
    ，對合於一定條件之施用者，則依同條例第20條、第23條之
    規定，施以觀察、勒戒或強制戒治之保安處分。又毒品危害
    防制條例於92年7月9日修正公布，自93年1月9日施行。其中
    第20條、第23條將施用毒品之刑事處遇程序，區分為「初犯
    」及「5年內再犯」、「5年後再犯」。依其立法理由之說明
    ：「初犯」，經觀察、勒戒或強制戒治後，應為不起訴處分
    或不付審理之裁定；「5年內再犯」者，因其再犯率甚高，
    原實施之觀察、勒戒及強制戒治既已無法收其實效，爰依法
    追訴或裁定交付審理。至觀察、勒戒或強制戒治執行完畢釋
    放後，「5年後再犯」者，前所實施之觀察、勒戒或強制戒
    治已足以遮斷其施用毒品之毒癮，為期自新及協助其斷除毒
    癮，仍適用「初犯」規定，始應先經觀察、勒戒、強制戒治
    之程序。從而依該次修正後之規定，僅限於「初犯」及「5
    年後再犯」2種情形，應先經觀察、勒戒或強制戒治之程序
    ，此乃該條例第10條之例外規定。倘被告於5年內已再犯，
    經依法追訴處罰，縱其第3次（或第3次以上）再度施用毒品
    之時間，在初犯經觀察、勒戒或強制戒治執行完畢釋放五年
    以後，因與單純之「5年後再犯」之情形有別，不合於「5年
    後再犯」之例外規定；且因已於「5年內再犯」，顯見其再
    犯率甚高，原實施觀察、勒戒或強制戒治，已無法收其實效
    ，即應回歸原則性規定，由檢察官逕行起訴，依該條例第10
    條處罰」等，有最高法院95年度台非字第161號、第190號、
    第246號判決、第296號、第310號、96年度台非字第236號判
    決意旨，以及最高法院95年度第7次刑事庭會議可資參佐。
    是以，本件被告施用海洛因時間雖距前次強制戒治釋放時已
    逾5年，惟被告業已第3次以上為施用毒品犯行，揆諸前開說
    明，其本次施用毒品犯行自應依法追訴處罰。從而，本件事
    證明確，被告施用第一級毒品之犯行明確，應依法論科。
三、按施用海洛因後會影響記憶能力及自主神經系統，判斷力及
    意志力亦均受限制，甚至引起精神錯亂，抑制呼吸，並具有
    成癮性、濫用性，戒解不易，嚴重戕害人之身心健康，危害
    社會，故依據毒品危害防制條例第2條第2項第1款列為第一
    級毒品，不得非法施用、持有。故核被告所為，係犯毒品危
    害防制條例第10條第1項之施用第一級毒品海洛因罪。被告
    施用第一級毒品海洛因前後持有第一級毒品海洛因之低度行
    為，應為施用之高度行為吸收，不另論罪。又被告有如上開
    事實欄一、所示之前科紀錄，前已敘及，其於5年內故意再
    犯本件有期徒刑以上之罪，係屬累犯，應依刑法第47條第1
    項規定加重其刑。爰審酌被告不思上進，沾染施用毒品之惡
    習，且前已因施用毒品案件，經觀察、勒戒、法院判刑後，
    仍未能把握自新機會徹底戒除施用毒品之惡習，而再施用足
    以導致人體機能發生依賴性、成癮性及抗藥性等障礙之第一
    級毒品海洛因，戕害自身健康，漠視法令禁制，惟尚能坦承
    犯行，犯後態度頗佳，暨其犯罪動機、手段、施用毒品之次
    數等一切情狀，量處如主文所示之刑，以資懲儆。又扣案之
    第一級毒品海洛因1小包（不含空包裝袋，驗餘淨重為0.022
    5公克），應依毒品危害防制條例第18條第1項前段規定沒收
    銷燬之，包裝上開海洛因之空包裝袋1個，有防止毒品裸露
    、逸出及潮濕之功用，並便於攜帶使用，為被告所有供犯本
    罪所用之物，業據被告於本院審理時陳明在卷，爰依刑法第
    38 條第1項第2款之規定宣告沒收。
據上論斷，應依刑事訴訟法第273條之1第1項、第299條第1項前
段，毒品危害防制條例第10條第1項、第18條第1項前段，刑法第
11條前段、第47條第1項、第38條第1項第2款，判決如主文。
本案經檢察官廖先志到庭執行職務。
中    華    民    國    98    年    2     月    16    日
                    刑事第九庭  法  官  劉素如
上正本證明與原本無異。
如不服本判決應於收受送達後10日內向本院提出上訴書狀，並應
敘述具體理由；其未敘述上訴理由者，應於上訴期間屆滿後20日
內向本院補提理由書（圴須按他造當事人之人數附繕本）「切勿
逕送上級法院」。
                                書記官  陳育君
中    華    民    國    98    年    2     月    16    日
毒品危害防制條例第10條
施用第一級毒品者，處 6 月以上 5 年以下有期徒刑。
施用第二級毒品者，處 3 年以下有期徒刑。
毒品危害防制條例第18條
查獲之第一、二級毒品及專供製造或施用第一、二級毒品之器具
，不問屬於犯人與否，均沒收銷燬之；查獲之第三、四級毒品及
製造或施用毒品之器具，無正當理由而擅自持有者，均沒入銷燬
之。但合於醫藥、研究或訓練之用者，得不予銷燬。
前項合於醫藥、研究或訓練用毒品或器具之管理辦法，由法務部
會同行政院衛生署定之。


司法院資訊處製作；財團法人民間司法改革基金會備份。
